【裁判字號】    99,上易,178
【裁判日期】    990317
【裁判案由】    竊盜
【裁判全文】
臺灣高等法院刑事判決                 99年度上易字第178號
上  訴  人
即  被  告  甲○○
上列上訴人因竊盜案件，不服臺灣板橋地方法院98年度易字第2
614號，中華民國98年11月13日第一審判決（起訴案號：臺灣板
橋地方法院檢察署98年度偵字第7749號），提起上訴，本院判決
如下：
    主  文
上訴駁回。
    事  實
一、甲○○曾於民國93年間因違反毒品危害防制條例案件，經臺
    灣板橋地方法院以93年度簡字第234號判決判處有期徒刑6月
    確定；復於93年間因贓物案件，經臺灣板橋地方法院以93年
    度簡字第4098號判決判處有期徒刑4月確定；又於93年間因
    竊盜案件，經臺灣板橋地方法院以93年度簡字第4997號判決
    判處有期徒刑6月確定；再於93年間因違反毒品危害防制條
    例案件，經臺灣板橋地方法院以93年度易字第1062號判決判
    處有期徒刑1年確定。上開最後二案復經臺灣板橋地方法院
    以94年度聲字第378號裁定定其應執行刑為有期徒刑1年5 月
    確定，嗣經入監接續執行上述各有期徒刑後，於95年6月29
    日假釋出監。惟復因先後多次施用毒品或持有毒品案件，分
    別經臺灣板橋地方法院以96年度易字第30號判決、96年度易
    字第818號判決、96年度易字第1085號判決、96年度易字第
    2389號判決依序判處有期徒刑7月、8月、3月、9月確定，故
    上開假釋亦遭撤銷，再入監接續執行各有期徒刑及殘刑有期
    徒刑6月4日。嗣復經臺灣板橋地方法院以96年度聲減字第17
    65號裁定就前揭93年度簡字第4997號、93年度易字第1062號
    判決所處有期徒刑裁定減刑並定其應執行刑為有期徒刑8 月
    確定，且以97年度聲字第604號裁定就上開後述四案所處有
    期徒刑裁定減刑並定其應執行刑為有期徒刑1年1月確定，而
    於97年7月8日縮刑期滿執行完畢（起訴書誤載執畢日期為96
    年3月19日）。詎甲○○猶不知悔悟，竟與鄒啟昌（綽號「
    阿財」）、林英勝（綽號「阿猴」）（鄒啟昌、林英勝均由
    檢察官另行偵查）共同基於意圖為自己不法所有之犯意聯絡
    ，於98年3月5日晚上8時許之夜間，至乙○○位於臺北縣新
    莊市○○街101巷2弄7號1樓之住處前，推由林英勝駕駛車號
    FT-1619號自小貨車在屋外負責把風，甲○○則與鄒啟昌從
    附近防火巷內攀爬至上開住處屋頂，再將屋頂之遮陽板掀開
    後，順利侵入上開住處內，隨即竊取乙○○所有之金飾手鐲
    1只、金飾戒指3只、手錶4只及皮鞋1雙得手。嗣鄒啟昌持上
    開屋內所置放客觀上足對人之生命、身體、安全構成威脅，
    而具有危險性之生魚片刀1支（起訴書誤載為西瓜刀）欲破
    壞大門門鎖逃離現場（毀損部分未據告訴），然因無法開啟
    而作罷。鄒啟昌旋又持生魚片刀撬壞乙○○所有之保險箱鎖
    頭（毀損部分未據告訴），欲竊取保險箱內之財物，然因無
    法開啟，渠等二人即欲將保險箱搬離而竊取。迨渠等將該保
    險箱搬至客廳時，因發出之聲響過大，該社區地下停車場之
    管理員許貴生（即乙○○之子）察覺有異而前往查看，並發
    現甲○○等人行竊之情，遂高聲呼喊「抓小偷」，鄒啟昌則
    攜帶上開所竊財物與林英勝駕車逃逸，甲○○則躲藏於上開
    乙○○住處後方之防火巷內，而於同日晚上8時36分許，經
    據報前來之員警當場查獲甲○○。
二、案經乙○○訴由臺北縣政府警察局新莊分局報請臺灣板橋地
    方法院檢察署檢察官偵查起訴。
    理  由
甲、程序方面：
    按被告以外之人於審判外之言詞或書面陳述，除法律有規定
    者外，不得作為證據，刑事訴訟法第159 條第1 項定有明文
    。又被告以外之人於審判外之陳述，雖不符同法第159 條之
    1 至第159 條之4 之規定，但經當事人於審判程序同意作為
    證據，法院審酌該言詞陳述或書面陳述作成時之情況，認為
    適當者，亦得為證據；當事人、代理人或辯護人於法院調查
    證據時，知有第159 條第1 項不得為證據之情形，而未於言
    詞辯論終結前聲明異議者，視為有前項之同意，刑事訴訟法
    第159條之5亦有明文。經查，本件判決所援引告訴人乙○○
    、證人許貴生於警詢、偵查時之陳述，雖屬被告以外之人於
    審判外之陳述，而為傳聞證據，惟被告於本院準備程序中並
    未爭執該等陳述之證據能力，且迄至言詞辯論終結前亦未再
    聲明異議，本院審酌上開證據資料製作時之情況，尚查無違
    法不當及證明力明顯過低之瑕疵，亦認為以之作為證據應屬
    適當，故揆諸前開法律規定與說明，爰逕依刑事訴訟法第15
    9 條之5規定，認前揭證據資料有證據能力。
乙、實體方面：
一、上揭被告甲○○與鄒起昌、林英勝共同至乙○○上開住處前
    ，推由林英勝駕駛車號FT-1619號自小貨車在屋外負責把風
    ，被告則與鄒啟昌從該處屋頂侵入上開乙○○住處內，竊取
    乙○○所有之金飾手鐲1只、金飾戒指3只、手錶4只及皮鞋1
    雙，且由鄒啟昌持上開屋內所置放生魚片刀欲破壞大門門鎖
    逃離現場，且撬壞乙○○所有之保險箱鎖頭，並竊取保險箱
    等竊盜事實，迭據被告於警詢、偵查及本院審理時坦承不諱
    ，並經告訴人乙○○指訴綦詳，核與證人乙○○於警詢、偵
    查時所證述之情節相符，並有贓物認領保管單1份、案發現
    場暨扣案物品採證照片影本39張附卷可稽。被告於本院審理
    時另辯稱：伊係在查獲當日下午五點多侵入乙○○住處，且
    伊並沒有攜帶兇器進入乙○○之住處云云。惟查：
  (一)證人乙○○於警詢時證稱：當時伊於98年3月5日20時5分許
    ，在該大樓地下一樓停車場內聽聞伊父親住處有類似搬動重
    物時摩擦地面之聲響，後來於同日20時10分許便由地下一樓
    搭乘電梯前往伊父親住處，發現大門遭人打開，伊便發現屋
    內有黑影走動，當時伊便大喊一聲「抓賊」後，便發現屋內
    有跑動之聲響，且有攀爬至該址屋簷遮雨棚之聲響，鄰居亦
    有發現遮雨棚上有多名疑似竊嫌正準備逃逸等語（見98年度
    偵字第7749號偵查卷第15頁），足徵被告侵入被害人乙○○
    住處為竊盜行為後，約於當日20時10分許因遭證人許貴生發
    現，遂自被害人乙○○住處逃逸。參以被告自被害人乙○○
    住處屋頂遮陽板進入被害人住處，至行竊後逃離被害人住處
    ，前後約10至15分鐘等情，已據被告於本院審理時供承在卷
    （見本院卷第36頁背面），則以被告行竊當日晚上8時10 分
    許因遭許貴生發現而逃離被害人住處，往前推算10至15分鐘
    ，即係被告自始侵入被害人住處之時間，益證被告係於98年
    3月5日晚上8 時許之夜間，侵入乙○○之上開住處行竊，被
    告所辯其係在查獲當日下午五點多侵入乙○○住處云云，洵
    不足採。
  (二)次按刑法第321條第1項第3款之攜帶兇器，乃指行為人攜帶
    兇器有行兇之可能，客觀上具有危險性，至其主觀上有無持
    以行兇或反抗之意思，尚非所問（參照最高法院74年度第3
    次刑事庭會議決議），本件被告之共犯持以行竊之生魚片刀
    ，雖為行竊現場之被害人所有，並非被告或其共犯所攜往，
    然被告之共犯既於行竊之際攜之為工具，在客觀上已足對他
    人之生命、身體構成威脅，具有危險性，堪認被告之行為已
    屬刑法第321條第1項第3款所規定「攜帶兇器」之規範範疇
    ，是以被告辯稱其並沒有攜帶兇器進入乙○○之住處乙節，
    亦難解免被告所應負加重竊盜之罪責。
  (三)綜上各節，被告所辯胥屬推諉卸責之詞，不足採信。本案事
    證業臻明確，被告加重竊盜犯行，堪予認定，應予依法論處
    。
二、查被告甲○○夥同鄒啟昌、林英勝，於夜間8時許侵入被害
    人乙○○住處行竊，復由共犯鄒啟昌持客觀上足對人之生命
    、身體、安全構成威脅，具有危險性之兇器生魚片刀行竊，
    核被告所為，係犯刑法第321條第1款、第3款、第4款之結夥
    三人以上攜帶兇器於夜間侵入住宅竊盜罪。被告與鄒啟昌、
    林英勝就本件竊盜犯行，有犯意聯絡與行為分擔，為共同正
    犯。復查，被告有如事實欄所載之前科紀錄，此有本院被告
    前案紀錄表1份在卷可按，其受有期徒刑執行完畢，於5年以
    內故意再犯本件最重本刑為有期徒刑以上之罪，為累犯，應
    依刑法第47條第1項規定，加重其刑。被告與共犯持以行竊
    所用之前揭生魚片刀1把，乃係在被害人住處內隨手拿取，
    並非被告與共犯所有，自無從併予宣告沒收，附此敘明。
三、原審以被告罪證明確，適用刑法第28條、第321條第1項第1
    款、第3款、第4款、第47條第1項，審酌被告正值青壯，本
    應依循正軌賺取財物，詎其不思此為，竟利用晚間時分，夥
    同鄒啟昌、林英勝侵入他人住屋行竊，且於行竊中持尖銳之
    前揭生魚片刀撬壞門鎖、保險箱鎖頭，甚至最後欲將整個保
    險箱搬離，渠等大膽竊盜行徑，顯然無視法律制裁規定，除
    使告訴人受有非輕之財產損害，致使社會治安益形敗壞外，
    亦將使告訴人心理上留下難以抹滅之負面陰影，日後對於住
    屋安全將深感隱憂，是被告所為自應受有相當程度之刑事非
    難；惟另考量被告於犯後已能坦承犯行，兼衡被告犯罪動機
    、目的、手法、所生損害、智識程度非高（學歷為高中肄業
    ）及其家庭經濟狀況僅為勉持等一切情狀，量處有期徒刑一
    年二月，經核認事用法均無違誤，量刑亦屬妥適，被告執前
    詞提起上訴，指摘原審判決不當，顯無理由，應予駁回。
據上論斷，應依刑事訴訟法第368條，判決如主文。
本案經檢察官黃朝貴到庭執行職務
中    華    民    國    99    年    3     月    17    日
                  刑事第二十三庭審判長法  官  許宗和
                                      法  官  沈君玲
                                      法  官  林海祥
以上正本證明與原本無異。
不得上訴。
                                      書記官  林淑貞
中    華    民    國    99    年    3     月    17    日
附錄本案論罪科刑法條全文
中華民國刑法第321條
（加重竊盜罪）
犯竊盜罪而有左列情形之一者，處 6 月以上、 5 年以下有期徒
刑：
一、於夜間侵入住宅或有人居住之建築物、船艦或隱匿其內而犯
    之者。
二、毀越門扇、牆垣或其他安全設備而犯之者。
三、攜帶兇器而犯之者。
四、結夥三人以上而犯之者。
五、乘火災、水災或其他災害之際而犯之者。
六、在車站或埠頭而犯之者。
前項之未遂犯罰之。

司法院資訊處製作；財團法人民間司法改革基金會備份。
